臺灣臺北地方法院民事判決　　　　　　　96年度重訴字第18號
原　　　告　壬○○
　　　　　　辛○○
　　　　　　庚○○
　　　　　　癸○○
上四人共同
訴訟代理人　林東乾律師
被　　　告　甲○○
訴訟代理人　丁○○
被　　　告　戊○○
　　　　　　己○○
　　　　　　子○○○
　　　　　　丑○○
　　　　　　寅○○
　　　　　　卯○○
　　　　　　辰○○
　　　　　　　　　　　號
上列當事人間塗銷地上權登記等事件，本院於民國96年11月27日
言詞辯論終結，判決如下：
    主  文
被告應將坐落台北縣新店市○○段第五三七、五三八、五三九地
號土地上以乙○○為權利人、登記日期民國六十六年四月二日、
登記字號新地字第五七０六號之地上權登記塗銷。
訴訟費用由被告負擔。
    事  實  及  理  由
壹、程序方面：
一、按訴狀送達後，原告不得將原訴變更或追加他訴。但請求之
    基礎事實同一，減縮應受判決事項之聲明，或該訴訟標的對
    於數人必須合一確定時，追加其原非當事人之人為當事人者
    ，不在此限，民事訴訟法第255條第1項第2、3、5款定有明
    文。本件原告起訴時雖以甲○○、丙○為被告，惟丙○於原
    告起訴前之民國91年9月5日即已死亡，經原告於96年3月15
    日撤回以丙○為被告之部分，並於96年3月15日、6月22日分
    別追加丙○之繼承人戊○○，及乙○○之其他繼承人己○○
    ，及乙○○之其他繼承人廖興死亡後之繼承人子○○○、廖
    德芳、寅○○、卯○○及辰○○為被告，依原告所主張之內
    容既係基於對乙○○得請求之債務已由被告所共同繼承，此
    訴訟標的對於各該被告即有合一確定之必要，揆諸前揭規定
    意旨，原告追加戊○○、己○○、子○○○、丑○○、寅○○、卯○○、辰○○，尚無不合，應予准許。另原告於起訴
    時係請求被告先將下述地上權登記辦理繼承登記後，再予以
    塗銷，惟於96年10月23日言詞辯論期日已更正刪除請求被告
    先就下述地上權登記辦理繼承登記之部分，此基礎事實既仍
    相同，且屬減縮應受判決事項之聲明，依前揭規定意旨，亦
    應准許之。
二、本件被告己○○、戊○○、子○○○、廖德芳、寅○○、卯
    ○○及辰○○等均未於言詞辯論期日到場，核均無民事訴訟
    法第386條所列各款情形，爰依原告之聲請，由其一造辯論
    而為判決。
貳、實體方面：
一、本件原告起訴主張：
（一）坐落台北縣新店市○○段第537、538、539地號土地（重
      測前地段名稱為臺北縣新店市○○○段七張小段第377-1
      、376-2、376-3地號土地，此3筆土地則均分割自同地段
      第377地號土地，下均稱系爭土地），曾經被告之被繼承
      人乙○○於38年12月12日以建築改良物為目的，在系爭土
      地上設定地上權，並於39年6月1日為地上權登記，且於39
      年10月4日由臺北縣政府發給新店字第02083號他項權利證
      明書，其上並載明該地上權所建築之建物登記日期為39年
      6月1日、建號第352號、建坪21.472坪（下稱系爭建物）
      ，當時系爭土地為訴外人許能才所有，於48年7月間，原
      告之母葉康樓先與訴外人馮葉賢共同向被告之被繼承人乙○○購入系爭土地上之系爭建物，並已依約付清價金，斯
      時被告之被繼承人乙○○並出具塗銷其在系爭土地上所設
      定地上權之同意書交付與原告之母葉康樓，但原告之母葉
      康樓並未向地政機關申辦塗銷登記事宜，致系爭土地上目
      前仍存在以被告之被繼承人乙○○為權利人之地上權登記
      ；嗣於50年4月3日，訴外人馮葉賢再將其所共有對系爭建
      物持分所有權出售與原告之母葉康樓，而系爭土地亦於68
      年間由原告之母葉康樓購得，故系爭土地、建物即均屬原
      告之母葉康樓所有，於葉康樓死亡後復經原告繼承，目前
      為原告所共有，因訴外人乙○○前出售系爭建物時，既已
      出具同意書同意塗銷系爭土地上之地上權登記而有拋棄或
      讓與地上權之意，甚且在訴外人乙○○亡故後，其部分繼
      承人即被告甲○○及被告戊○○之被繼承人丙○亦曾出具
      承諾書，承認訴外人乙○○確有前述已將系爭建物出售與
      訴外人葉康樓之事實，以訴外人乙○○之繼承人包括廖興
      （已死亡）、己○○、丙○（已死亡）、甲○○，而被告
      子○○○、丑○○、寅○○、卯○○、辰○○均為廖興之
      繼承人，被告戊○○則為丙○之繼承人，自均應繼承其等
      之被繼承人乙○○之義務而辦理塗銷該地上權登記，且雖
      然目前於地政機關所登記之地上權名義人係「王陳蚶」，
      然當時出具之他項權利證明書記載權利人確為乙○○，此
      登記名義人應有錯誤，原告為此依民法第1148條、土地登
      記規則第27條第3款及第8款，及前開塗銷地上權之契約約
      定，請求塗銷系爭地上權之登記。並聲明：如主文第1項
      所示。
（二）對被告抗辯之陳述略以：被告甲○○所述訴外人乙○○尚
      有其他繼承人王絨及王甚者，因該二人皆經出養，並非乙○○之繼承人，自無以其等為被告而一併起訴之必要。
二、被告己○○、戊○○、子○○○、廖德芳、寅○○、卯○○
    及辰○○等均未曾於言詞辯論期日到場，亦未曾以書狀提出
    任何答辯以供參酌，而被告甲○○則抗辯以：系爭建物確曾
    經被繼承人乙○○出賣與原告之母葉康樓，但不知為何迄今
    仍未辦理地上權塗銷登記，此當係原告之母葉康樓之前未持
    其被繼承人乙○○已出具之同意書辦理之過失所致，與被告
    均無關，且原告對此塗銷登記事宜從未與被告聯繫即提起本
    訴，亦無必要；又訴外人乙○○似尚有另二位繼承人王絨及
    王甚，其餘繼承人亦因散居各地，其亦不知其餘繼承人為何
    人及如何聯絡等語。並聲明：原告之訴駁回。
三、本件原告主張各該被告均為訴外人乙○○之繼承人，而原告
    則為葉康樓之繼承人一節，業據其提出繼承系統表及各該被
    告之戶籍謄本影本等件為證，雖然被告甲○○復稱尚有王絨
    、王甚似亦為乙○○之繼承人，業據原告陳明其二人之前已
    經出養而無對訴外人乙○○之繼承權，並提出日據時期之戶
    籍謄本影本二份為證，被告甲○○亦稱對各該資料並不爭執
    ，則原告主張被告為乙○○之全部繼承人，即堪採信。其次
    ，原告復主張被告之被繼承人乙○○曾在系爭土地上為建築
    系爭建物而辦理地上權設定登記，及其後有前述出售系爭建
    物與原告之被繼承人葉康樓之同時，曾同意辦理系爭地上權
    登記塗銷等事實，業據其提出系爭土地重測前後之登記謄本
    、分割前之登記謄本、系爭土地他項權利證明書、出賣人為
    乙○○之杜賣證書暨房屋買賣契約書、地上權塗銷登記聲請
    書暨同意書影本各1份，及收據影本6紙為證，雖然目前系爭
    土地登記謄本影本上所載地上權人為「王陳蚶」，惟確與原
    告所提出記載地上權人實為「乙○○」之名義不符，而被告
    甲○○復不爭執原告所主張該登記之地上權名義人有錯誤記
    載期等之被繼承人「乙○○」為「王陳蚶」之情形，其餘被
    告則經通知未到場或提出任何書狀答辯予以爭執，原告主張
    系爭土地上目前所登記之登記日期66年4月2日、登記字號新
    地字第5706號地上權人實為被告之被繼承人乙○○，即堪認
    屬實；進而，原告既又主張被告之被繼承人乙○○確有書立
    同意書交付與原告之母葉康樓，同意辦理塗銷地上權登記之
    情形，並有其所提出同意書影本一份在卷可佐，被告對此亦
    不爭執，且參酌該同意書既未約定係由原告之母葉康樓所自
    行辦理，以被告之被繼承人乙○○斯時既為權利人，辦理塗
    銷自應以其名義予以申辦，則原告稱依該同意書之記載，被
    告之被繼承人乙○○有辦理塗銷登記之義務，即非無據，被
    告甲○○辯稱此事宜與其等無涉，尚難謂可採。則以被告既
    為乙○○之繼承人，其等即有繼承乙○○與葉康樓所簽立上
    開同意書中，約定須辦理塗銷該地上權登記之契約義務，原
    告基於葉康樓繼承人之位而繼承該契約之權利，訴請被告依
    約定辦理塗銷系爭土地上之地上權登記，為有理由。
四、從而，原告依前述地上權登記塗銷同意書約定及繼承等規定
    ，請求被告將該地上權登記予以塗銷，為有理由，應予准許
    。
五、訴訟費用負擔之依據：民事訴訟法第78條、第85條第1項前
    段。
中　　華　　民　　國　　96　　年　　12　　月　　13　　日
                  民事第五庭    法　官　林麗真
以上正本係照原本作成
如對本判決上訴，須於判決送達後20日內向本院提出上訴狀
中　　華　　民　　國　　96　　年　　12　　月　　13　　日
                    　　　　　　書記官　李承翰
